【裁判字號】    97,訴,534
【裁判日期】    970512
【裁判案由】    侵權行為損害賠償
【裁判全文】
臺灣高雄地方法院民事判決               97年度訴字第534號
原      告  甲○○
被      告  乙○○
上列當事人間因恐嚇等案件，經原告提起刑事附帶民事訴訟，請
求侵權行為損害賠償（96年度簡上附民字第50號），由本院刑事
庭裁定移送前來，經本院於民國97年4 月28日言詞辯論終結，判
決如下：
    主  文
被告應給付原告新台幣貳拾萬元，及自民國九十七年三月二十日
起至清償日止，按週年利率百分之五計算之利息。
原告其餘之訴駁回。
訴訟費用由被告負擔五分之一，餘由原告負擔。
本判決原告勝訴部分得假執行。但被告如以新台幣貳拾萬元為原
告預供擔保後，得免為假執行。
    事  實  及  理  由
一、原告主張：
  (一)被告先於民國95年7 月間某日，持其書寫之「今生傾心的愛
    ，全力的付出，得來的我會永生難忘，我會報復」（下稱系
    爭文字）紙條1 張，前往高雄市前鎮區○○○路29號「高雄
    市瀝青鋪設工職業工會」交付予原告，致原告心生恐懼，危
    害於安全。又於95年7 月間某日，在高雄市某不詳地點，向
    訴外人黃德安、謝登基等人指稱：「甲○○討客兄，跟其他
    男人亂來，是壞女人、不檢點」（下稱系爭言語）等語，足
    以毀損原告名譽。爰依侵權行為法律關係，提起本件訴訟。
  (二)聲明：被告應給付原告新台幣（下同）200 萬元，及自97年
    3 月20日起至清償日止，按年息百分之5 計算之利息。
二、被告則以：
  (一)兩造前為男女朋友關係，原告於兩造交往期間與其他男姓來
    往，並有親密舉動，為伊親眼目睹，始向謝登基指稱伊看見
    原告跟其他的男人親熱，故伊據實陳述目睹情景，並未妨害
    原告名譽。黃德安係原告之妹婿，謝登基則為原告朋友，其
    等於刑事偵查所為之證詞均不實在。又系爭文字係於91、92
    年交往期間，兩造發生口角，伊交付給原告的，且『我會報
    復』是指原告有去交男朋友，伊也要去交其他的女朋女，並
    無恐嚇原告之惡意。
  (二)聲明：(1)駁回原告之訴。(2)如受不利判決，願供擔保免為假
    執行。
三、兩造不爭之事項及簡化之爭點為：
  (一)兩造不爭執事項：
  1.兩造前為男女朋友關係。
  2.被告書寫『今生傾心的愛，全力的付出，得來的我會永生難
    忘，我會報復』紙條1 張，持至高雄市前鎮區○○○路29號
    「高雄市瀝青鋪設工職業工會」交付予原告。
  3.被告於95年7 月間某日，在高雄市某不詳地點，向謝登基指
    稱：「原告有與其他男人親密之行為」等語。
  4.被告因恐嚇危害安全罪及誹謗罪，經本院96年度簡上字第71
    6 號（下稱系爭刑事案件）各判處拘役50日、40日，分別減
    為拘役25日、20日，應執行拘役45日確定。
  (二)爭執事項：
  1.被告有無恐嚇危害安全及誹謗之侵權行為？
  2.原告請求被告賠償精神慰撫金，以若干金額為適當？
四、得心證之理由：
  (一)被告有無恐嚇危害安全之侵權行為？
  1.經查，依原告於系爭刑事案件審理時陳稱：被告於95年7 月
    初，在高雄市○○○路29號瀝青工會，趁秘書不在時，將系
    爭文字親自交給伊，伊看了系爭文字很恐懼，因伊在明處，
    被告在暗處（見系爭刑事案件96年11月21日審判筆錄）等語
    ，並有記載系爭文字之紙條1 張（見台灣高雄地方法院檢察
    署96年度他字第741 號偵卷第5 頁）附卷可按，參酌以觀，
    已可認被告陳稱伊因兩造發生口角，故於91、92年間，將系
    爭文字交付原告云云，容屬可議。次查，系爭文字記載於自
    活頁本撕下之小張便條紙上，如非經刻意保留極易遺失，一
    般而言，伴隨著持有期間的延長，其散失之可能性越高。本
    件如被告所辯屬實，則原告自91、92年間持有系爭文字迄96
    年7 月間提出告訴時，已達4 、5 年之久，衡情原告實不易
    保有一張小紙條；反之如原告所言屬實，則原告於被告行為
    後，約1 年期間持記載系爭文字之紙條提出告訴，尚與常情
    無違，益見原告所言可採。此外，參以被告於刑案時陳稱：
    伊與原告間感情本來很好，直至95年4 月感情才起變化（見
    系爭刑事案件96年11月26日審判筆錄第8 頁）等語以觀，足
    見兩造於91、92年間之感情並無異樣，益徵原告殊無可能預
    見數年後感情生變，而預先仔細保留系爭文字達4 、5 年之
    久。足認被告係於95年7 月間，書寫並交付系爭文字予原告
    。從而，被告辯稱：伊於91、92年間，因兩造發生口角，始
    交付系爭文字予原告云云，應屬避責之詞，不足採信。
  2.又查，觀之系爭文字記載內容：「今生傾心的愛，全力的付
    出，得來的我會永生難忘，我會報復」等語，暨被告交付時
    兩造感情已生變，並參酌原告主觀之感受及一般具有理解事
    務能力之人相互以觀，所謂『我會報復』，實係意指以加害
    生命、身體、財產等惡害之通知，難解為其意涵僅係欲以另
    交女朋友作為報復。據此，被告辯稱並無恐嚇之惡意云云，
    即為卸責之詞，難予採信。綜上，堪認被告有於前揭時地，
    以加害生命、身體及財產等之惡害恐嚇原告之侵權行為。
  (二)被告有無誹謗原告之侵權行為？
  1.參酌證人謝登基於刑事偵查時證述：被告私底下有向伊說原
    告去討客兄，也罵原告和其他男人亂來，伊不知兩造有無男
    女朋友關係（見系爭刑事案件偵卷第27頁）等語；並證人黃
    德安於偵查時證陳：伊為原告的妹婿，與被告為朋友關係，
    被告在私底下向伊說原告是壞女人，也罵原告和其他男人亂
    來，行為不檢點，並要伊轉告原告行為要檢點（系爭刑事案
    件偵卷第26、27頁）等詞；暨被告於系爭刑事案件對上述證
    人之證詞亦答稱：「我只是要謝登基和黃德安勸告訴人（原
    告）而已，我沒有惡意」（見系爭刑事案件偵卷第27頁）等
    情相互以觀，堪認被告確以系爭言語，向謝登基及黃德安指
    摘原告的不是。此外，參諸被告於系爭刑事案件審理時亦承
    認有向黃德安、謝登基說過原告在上班地方與男人擁抱親嘴
    ，只是沒有這麼難聽（見系爭刑事案件第74、75頁）等語，
    益堪認被告確曾以系爭言詞向證人謝登基、黃德安指稱原告
    的不是。至被告雖辯稱：黃德安是原告的妹婿，伊根本沒向
    他說什麼事情，並僅向謝登基說原告跟其他的男人親熱被伊
    看到而已云云；惟被告確向黃德安陳述前開言詞，已如前述
    ，倘衡之黃德安、謝登基與被告均為朋友關係，且無夙怨，
    酌情當無甘冒偽證刑責故為虛偽證詞，致陷自己於不利結果
    之動機，是被告事後翻異前詞，辯稱上情云云，應係卸責之
    詞，難予採信。
  2.末按，依客觀之態度及社會公眾之認知等，一般指述女子「
    討客兄，跟其他男人亂來，是壞女人、不檢點」等語，自係
    輕蔑侮辱他人之字眼，足使女子個人在社會上之評價受到貶
    損。從而，被告以系爭言詞公然向第三人指陳，即堪認妨害
    原告之名譽，使原告之人格法益遭受侵害無疑。
  (三)原告請求被告賠償精神慰撫金，以若干金額為適當？
  1.按因故意或過失，不法侵害他人之權利者，負損害賠償責任
    ；又不法侵害他人之身體、健康、名譽、自由、信用、隱私
    、貞操，或不法侵害其他人格法益而情節重大者，被害人雖
    非財產上之損害，亦得請求賠償相當之金額；民法第184 條
    第1 項前項、第195 條第1 項前段分別定有明文。本件原告
    主張被告恐嚇及誹謗之事實，業如前述，是原告依前揭規定
    請求被告賠償非財產上損害，即屬有據。
  2.按「名譽被侵害者，關於非財產上之損害，加害人雖亦負賠
    償責任，但以相當之金額為限，民法第195 條第1 項定有明
    文，所謂相當，自應以實際加害情形與其名譽影響是否重大
    ，及被害者之身分地位與加害人經濟狀況等關係定之」，最
    高法院47年台上字第1221號判例意旨參照；又按「以人格權
    遭遇侵害，受有精神上之痛苦，而請求慰藉金之賠償，其核
    給之標準，須斟酌雙方之身分、資力與加害程度及其他各種
    情形核定相當之數額。且所謂『相當』，應以實際加害情形
    與其名譽影響是否重大及被害人之身分、地位與加害人之經
    濟情況等關係定之」（最高法院86年度台上字第3537號判決
    要旨參照）。查原告為高中畢業，現任高雄市瀝青鋪設工職
    業工會理事長、高雄市窗簾設計製作服務人員職業工會理事
    長，名下有土地、房屋計5 筆及汽車2 部，財產總額計954,
    644 元；被告為高中畢業，擔任裝潢設計工會理事，95年度
    所得總額400,242 元，名下有土地、房屋各1 筆、汽車1部
    及投資1 筆，財產總額計1,363,390 元，業經兩造陳明，且
    有原告當選證明書2 紙（本院審卷第58、59頁）、兩造稅務
    電子閘門財產所得調件明細表各1 份（本院審卷第10至20頁
    ）在卷可憑。本院審酌前開兩造之身分、地位、經濟狀況、
    被告之加害程度、被告否認侵害行為，造成原告身心驚嚇、
    痛苦之程度、心理及生理上所受之痛苦等一切情狀，認原告
    請求精神慰撫金之數額以20萬元為適當，逾此數額之請求，
    即難准許。
五、綜上所述，原告依侵權行為之法律關係，請求被告給付20萬
    元，及自97年3 月20日起至清償日止，按年息百分之5 計算
    之利息範圍內，為有理由，應予准許，逾此範圍之請求，為
    無理由，應予駁回。
六、本件原告勝訴部分為關於財產權之訴訟，所命給付之金額未
    逾50萬元之所為被告敗訴判決，應依民事訴訟法第389 條第
    1 項第5 款規定，依職權宣告假執行。本院並依同法第392
    條第2項 規定，依聲請宣告被告得供擔保，免為假執行。
七、本件事證已臻明確，兩造其餘陳述及攻擊防禦方法經本院斟
    酌後認均不影響本判決之結果，爰不再逐一詳予論述，附此
    敘明。
八、據上論結，本件原告之訴為一部有理由，一部無理由，依民
    事訴訟法第79條、第389 條第1 項第5 款、第392 條第2項
    ，判決如主文。
中    華    民    國    97    年    5     月    12    日
                  民事第六庭    審判長法  官  李昭彥
                                      法  官  毛妍懿
                                      法  官  洪榮家
正本係照原本作成。
如不服本判決，應於送達後20日內，向本院提出上訴狀並表明上
訴理由，如於本判決宣示後送達前提起上訴者，應於判決送達後
10日內補提上訴理由書（須附繕本）。
中    華    民    國    97    年    5     月    12    日
                                      書記官  王紀芸


司法院資訊處製作；財團法人民間司法改革基金會備份。
